【裁判字號】    89,交上更(二),26
【裁判日期】    900223
【裁判案由】    過失致死
【裁判全文】
臺灣高等法院刑事判決                        八十九年度交上更(二)字第二六號
    上訴人
    即被告  甲○○
右上訴人因過失致死案件，不服台灣基隆地方法院八十四年度交訴字第五七號，中華
民國八十五年二月一日第一審判決（起訴案號：台灣基隆地方法院檢察署八十四年度
偵字第三０三一號），提起上訴，本院判決後，經最高法院第二次發回更審，本院判
決如左：
    主  文
上訴駁回。
    事  實
一、甲○○係皇家交通有限公司營業大貨車司機，為從事駕駛業務之人，於民國八十
    四年八月十八日十四時許，駕駛車號ＪＥ－八０七號營業大貨車，沿濱海公路往
    基隆市區方向行駛，於行經基隆市○○路三四四號前時，本應注意汽車在雙向二
    車道行駛時，在劃有分向限制線之路段，不得駛入來車道內，而依當時天候為晴
    天，日間光線充足，道路無障礙，其領有駕照，且無飲酒等情，並無不能注意之
    情事，竟疏於注意，貿然駕駛營業大貨車跨越分向線而駛入來車道，適乙○○駕
    駛ＣＵ－一二一營業計程車，在對向沿基隆市○○路由市區往八斗子方向行駛，
    乙○○見甲○○突然駕駛大貨車駛入來車道，乃將其計程車煞停，欲讓甲○○駕
    駛之大貨車先行，而在乙○○所之駕駛計程車後方，劉健麟駕駛車號ＧＬＧ－六
    八五號重機車，亦沿基隆市○○路由市區往八斗子方向行駛，猝不及防，其所騎
    機車前輪碰撞計程車後保險桿而向左傾倒，適時甲○○駕駛之大貨車車體已通過
    計程車之一半，甲○○之大貨車繼續前行，致大貨車左後輪擦撞業已倒地之劉健
    麟胸部，致其胸腔出血，肋骨骨折，當場死亡。
二、案經基隆市警察局第二分局移送台灣基隆地方法院檢察署檢察官自動偵查起訴。
    理  由
一、訊據上訴人即被告甲○○固坦承駕駛營業大貨車行經右揭時地等情事不諱，惟否
    認有業務上過失致死犯行，辯稱：於伊因前面有混凝土車擋住，對向有乙○○所
    駕駛之計程車，等計程車過去後，伊才慢慢駛出來，前行一段距離後，才被警察
    攔下，協助調查，伊未撞及被害人劉健麟云云。惟查：
    (一)證人乙○○於警訊中供稱：「我左前方有一部預拌混凝土車停在路旁，其後方
      有一部砂石車經過，我看到後，自認無法通過，且我車旁還有一部機車，無法
      再向右閃避，因此我將車煞住，停在車道內，過了一會兒，我聽到車後有〝碰
      〞一聲，當時砂石車正好經過我車旁，我待砂石車過後，立即下車查看，看到
      一部機車及一個人倒在地上，之後，我聽到有人說，剛才那部砂石車的後輪有
      壓到死者，我立即查看砂石車牌照號碼，然後警方報案；砂石車駛離三百公尺
      後，有停下來，但過一會兒後，又把車開走；騎乘機車之人倒地，有一老人告
      訴我說，有大卡車碰到死者」（警卷第四頁反面至第六頁反面）；於偵查中供
      稱：「我下車查看時，有一路人說砂石車有擦撞到死者，人及機車都在我的車
      道上；甲○○後面沒有車子」（八十四年度相字第二九八號相驗卷第九頁反面
      、第十頁）。被告於偵查中供稱：「我開大貨車（砂石車）行經肇事地，我右
      前方有預拌車，我將車頭開往對方的車道閃避，我的車經過乙○○的車一半時
      ，就聽到一聲〝碰〞，我就下車查看，發現死者人車已倒地」（同上相驗卷第
      十頁反面）；依現場照片所示（八十四年度相字第二九八號相驗卷第五頁），
      證人乙○○之計程車後保險桿之右後方有一小破洞，被害人之機車僅車輪蓋前
      部約二十公分凹折，又依道路交通事故調查報告表(二)所示被害人倒地之車道仍
      為被害人行車之車道（見同上卷第六頁），可見被害人撞向計程車之力量甚小
      ，並未衝進計程車之車底或車輪處，而係直接倒於車道中，而被害人撞向計程
      車時，該計程車係停止狀態，亦不可能撞及被害人，再被告駕駛之大貨車左後
      輪（第三輪）輪胎邊緣上有擦撞痕跡，亦經檢察官勘驗明確，有勘驗筆錄在卷
      可稽（見同上卷第十二頁），綜上，顯見被告於計程車停駛時即駕駛大貨車跨
      越分向線而駛入來車道（對向），致大貨車左後輪擦撞業已倒地之被害人胸部
      ，應可確認。此外，並有道路交通事故調查報告表(一)(二)各乙紙，現場照片二十
      張等在卷可資佐證。且被害人係因右揭車禍致胸腔出血、肋骨骨折而死亡，亦
      經臺灣基隆地方法院檢察署檢察官督同法醫師相驗明確，有相驗屍體證明書、
      驗斷書、勘驗筆錄等在卷可憑，事證甚明。證人丙○○於偵查中雖證稱：「因
      他倒在計程車後方，沒有看到被砂石車壓到」（相驗卷第十頁），但其於警訊
      中證稱：「聽到碰一聲，我往左邊看，死者機車撞到計程車後面倒地，砂石車
      從逆向駛過肇事地一半，有沒有撞到，我不曉得，因計程車擋住視線」（警卷
      第七頁反面），於本院調查時亦證稱：「因計程車擋住伊之視，大貨車有無撞
      到被害人，我看不到。」（見本院八十九年八月一日訊問筆錄）綜合證人丙○○上述供述，其係聽到〝碰〞一聲後，始回頭往左後方看，至被害人倒地後，
      有無被被告之大貨車（車輪）碰撞或輾壓，因計程車擋住其視線致無法看見，
      並非明確供稱被告之大貨車非肇事車輛，是尚難以證人丙○○偵查中之供述而
      作為有利於被告之證據，併此敘明。
    (二)按汽車在雙向二車道行駛時，在劃有分向限制線之路段，不得駛入來車道內，
      道路交通安全規則第九十七條第二款有明文規定，本件被害人騎機車追撞乙○○駕駛之計程車後，人車倒地，倒地位置接近雙黃線之自己車道內，而當時被
      告駕駛之大貨車自對向而來，已如前述，被告雖辯稱因閃避停於車道右方之水
      泥預拌車而將大貨車駛入被害人車道，惟本件案發地係對向二車道，中間劃有
      雙黃線之分向限制，該停於被告車道右方之水泥預拌車，若違反道路交通安
      全規則第一百十二條第一項第九款：「顯有妨害他車通行之處所，不得停車」
      之規定，被告應促使該違規車離去，被告不為此圖，竟貿然跨越分向限制進
      入來車道行駛，自有違道路交通安全規則第九十七條第二款之規定，被告所辯
      前面有混凝土車擋住乙節，自不可採。被告駕駛大貨車行經上開路段，本應注
      意汽車在雙向二車道行駛時，在劃有分向限制線之路段，不得駛入來車道內，
      而依當時天候為晴天，日間光線充足，道路無障礙，其領有駕照，且無飲酒等
      情，並無不能注意之情事，竟疏於注意，貿然駕駛營業大貨車跨越分向線而駛
      入來車道，致肇事，顯有過失，本件經台灣省行車事故覆議鑑定委員會鑑定結
      果，亦認定被告駕駛大貨車跨越分向限制線，為肇事主因，此有該委員會八十
      四年十二月二十二日交覆字第八四一九八五號函及鑑定意見書在卷可查（見原
      審卷二十六頁至第二十八頁），被告之過失行為與被害人死亡間，具有相當因
      果關係。
    綜上所述，本件事證明確，被告所辯為卸責之詞，不足採信，其犯行洵堪認定。
二、本件被告係皇家交通有限公司營業大貨車司機，已據被告供明，為從事駕駛業務
    之人，核其所為係犯刑法第二百七十六條第二項之業務過失致人於死罪。
三、原審以被告罪證明確，依刑法第二百七十六條第二項，罰金罰鍰提高標準條例第
    一條前段規定，並審酌被告之過失程度，肇事後之態度，且事後未與被害人家屬
    為民事和解、賠償等一切情狀，量處有期徒刑十月。經核原判決認事用法，並無
    不合，量刑亦屬妥適，被告提起上訴否認犯行，指摘原判決不當，請求將原判
    決撤銷改判云云，為無理由，應予駁回。
據上論斷，應依刑事訴訟法第三百六十八條，判決如主文。
本案經檢察官呂丁旺到庭執行職務。
中      華      民      國      九十        年      二    月  二十三  日
                              臺灣高等法院交通法庭
                                  審判長法  官  王  炳  梁
                                        法  官  陳  憲  裕
                                        法  官  李  世  貴
右正本證明與原本無異。
如不服本判決應於收受送達後十日內向本院提出上訴書狀，其未敘述上訴之理由者並
得於提起上訴後十日內向本院補提理由書（均須按他造當事人之人數附繕本）。
                                        書記官  魏  汝  萍
中      華      民      國      九十        年      二    月  二十六  日
附錄本案論罪科刑法條全文
刑法第二百七十六條
因過失致人於死者，處二年以下有期徒刑、拘役或二千元以下罰金。
從事業務之人，因業務上之過失犯前項之罪者，處五年以下有期徒刑或拘役，得併科
三千元以下罰金。


司法院資訊處製作；財團法人民間司法改革基金會備份。
